【裁判字號】    89,訴,498
【裁判日期】    891206
【裁判案由】    殺人未遂
【裁判全文】
臺灣嘉義地方法院刑事判決                          八十九年度訴字第四九八號
    公  訴  人  臺灣嘉義地方法院檢察署檢察官
    被      告  乙○○
    選任辯護人  王秀哲
右列被告因殺人未遂案件，經檢察官提起公訴 (八十九年度偵字第四六四五號)，本
院判決如左：
    主  文
乙○○殺人未遂，處有期徒刑貳年陸月。
扣案之檳榔刀壹把，沒收。
    事  實
一、乙○○因不滿丙○○積欠其弟謝坤誠工資未予清償且態度不佳，於民國八十九年
    六月十五日凌晨零時三十分許，在嘉義縣太保市○○里○○○路交叉路口之其所
    經營之檳榔攤前，見丙○○騎乘機車搭載甲○○欲熄火停放機車購買香菸，誤以
    為丙○○欲對其不利，竟基於殺人之犯意，持其所有原置於該檳榔攤內之檳榔刀
    一把，朝丙○○之頭部揮砍，致丙○○左側頭皮及左耳部各受有一刀之切割傷，
    丙○○因而倒下，乙○○見狀仍續砍殺而砍中丙○○左大腿一刀，丙○○起身逃
    跑後，乙○○仍續揮砍十多次，丙○○雖邊跑邊閃避，惟仍遭乙○○再砍中一刀
    ，致丙○○之左背部受有切割之傷害，嗣經人報警，乙○○因無法追及而停止砍
    殺。嗣經路人報案，經警扣得前開檳榔刀一把。
二、案經丙○○訴由嘉義縣警察局水上分局報告臺灣嘉義地方法院檢察署檢察官偵查
    起訴。
    理  由
一、訊據被告乙○○固坦承於右揭時、地持檳榔刀一把，砍傷告訴人丙○○左頭部、
    左耳部、左背部及左大腿各一刀之事實，惟矢口否認有置告訴人於死之犯意，辯
    稱：並不是故意要殺被害人，我有追他，但沒有拿刀追，他突然來，我才會拿刀
    ，並沒有要讓他死之意思．．是隨手揮砍的云云。惟查：
  (1)被告於右揭時、地持刀，如何砍殺丙○○之事實，業據告訴人丙○○於警訊時、
    偵查及審理中指訴綦詳，核與目擊證人甲○○於警訊時、偵查中證述情節相符（
    偵查卷第八頁反面），並有財團法人天主教聖馬爾定醫院診斷證明書一份、告訴
    人受傷位置之照片四幀、兇刀照片一幀附卷可稽（偵查卷第十三至十五頁），並
    有扣案之檳榔刀一把可資佐證。
  (2)次查，頭部係人體之要害，若以銳利之刀器砍殺，足以危害人之生命，此當為被
    告所明知，其竟仍持銳利之檳榔刀朝告訴人頭部砍下，造成被害人左頭部、左耳
    部受有切割傷害，有前開診斷證明書及受傷照片可按；況被告係以檳榔刀直接朝
    告訴人之頭部揮砍後等情，業經證人甲○○於偵查中證稱：第一刀就朝丙○○左
    耳後方砍下去（偵查卷第八頁反面），足證被告有針對告訴人頭部砍殺之故意，
    其辯以係隨手揮砍云云，自難以信採。
  (3)再查，告訴人被砍殺左耳、左頭部二刀而倒地後，被告猶續砍中左大腿一刀，告
    訴人起身而逃後，被告仍續揮砍十多次，丙○○雖邊跑邊閃避，惟仍再遭乙○○
    再砍中背部一刀等情，業經告訴人於本院審理中陳稱明確（審判卷第卅頁），亦
    與證人甲○○於偵查中證述相符（偵查卷第八頁、第九頁正面），自被告針對告
    訴人頭部要害砍中二刀後，猶對倒地、逃跑之告訴人再砍中二刀，足證其殺人犯
    意明確；另參以被告嗣後停止追殺，係因追的很累致沒有力氣，方未再繼續追殺
    告訴人等語（偵查卷第十頁反面末三行），其殺人行為之中止，係因客觀體力不
    濟，而非主觀上對殺人犯行出於己意加以中止，益證其殺人犯意之堅；末參以告
    訴人自始並未持物品攻擊被告，亦為告訴人於本院審理中陳明在卷（審判卷第十
    八頁第一行），被告辯以並無殺人之犯意云云，亦無可採。
  (4)末查，告訴人之傷勢，經本院依職權函詢告訴人就醫之華濟醫院結果，經華濟醫
    院於八十九年九月廿二日以華（圖）字第八九○九二二○四號函覆結果為：左耳
    、頭部、背部、左大腿傷口應未傷及內臟，依當時情況研判並無致命之可能等情
    （審判卷第廿一頁），惟按殺人與傷害之區別，即在下手加害時有無死亡之預見
    為斷，最高法院十九年度上字第七一八號判例意旨可資參照。本案扣案水果刀之
    刃長刀口呈尖狀，極為銳利，此有照片一幀附卷可查（偵查卷第十五頁），亦經
    本院當庭提示辦認（審判卷第廿九頁）。又頭部、背部係人之要害，被告以該檳
    榔刀自該部位砍殺，有足致人於死可能，自為被告所明知，竟仍持刀朝被害人之
    該部位連續砍殺，足見其殺意之堅，其有殺人犯意亦足認定。雖被害人經送醫急
    救，因傷口未深及內臟，然僅係告訴人奮力逃跑而倖免於難，並無礙於被告對其
    下手加害時對死亡之結果之預見，是被告殺人犯意甚明，足堪認定。
  (5)綜上事證，被告係殺害告訴人，告訴人因逃跑及時、救治得宜而未發生死亡結果
    ，被告前開所辯，無非事後避就之詞，不足採信，本件事證明確，被告殺人未遂
    犯行堪以認定。
三、查被告持刀刺殺被害人丙○○，核其所為，係犯刑法第二百七十一條第二項、第
    一項殺人未遂罪。被告已著手於上開殺人行為之實行而不遂，為未遂犯，依刑法
    第二十六條前段規定，按既遂犯之刑度減輕之。又被告因一時衝動致罹刑章，其
    與被害人因平時因金錢糾紛而有仇隙，無故而起殺機，惟犯後迅與被害人和解並
    賠償新臺幣二十三萬元並給付完畢，告訴人丙○○亦表示不願再予追究等情狀（
    偵查卷第十一至十二頁），願意撤回告訴等情，有調解書、撤回狀各一份附卷可
    查（偵查卷十六至十八頁），情輕法重，堪認具客觀上足可憫恕情狀，即處以法
    定最低度之刑，猶嫌過重，爰依刑法第五十九條規定，減輕其刑。爰審酌被告尚
    無犯罪前科，與其犯罪之動機、目的、手段、所生危害非輕、犯罪後已與被害人
    達成民事和解並償付損害、犯後頗具悔意等一切情狀，量處如主文所示之刑，以
    資懲儆。又緩刑之宣告，依刑法第七十四條規定須以受二年以下有期刑之宣告為
    要件，刑法第二百七十一條第二項、第一項之殺人未遂罪最低法定本刑為五年，
    再經本院依刑法第五十九條酌減結果，其最低法定本刑為二年六月，與緩刑之要
    件不符，併此敘明。另扣案檳榔刀一把，係供犯罪所用之物，且為被告所有，業
    經被告供明在卷可按（偵查卷第十一頁），爰依刑法第三十八條第一項第二款併
    予宣告沒收。
據上論斷，應依刑事訴訟法第二百九十九條第一項前段，刑法第二百七十一條第二項
、第一項、第二十六條前段、第五十九條、第三十八條第一項第二款，判決如主文。
本案經檢察官林俊良到庭執行職務。
中      華      民      國    八十九    年     十二     月      六      日
                                      臺灣嘉義地方法院刑事第一庭
                                              法  官  蔡  廷  宜
右正本證明與原本無異。
如不服本判決，應於判決送達後十日內，向本院提出上訴狀。
中      華      民      國    八十九    年     十二     月      六      日
                                              書記官  尹  玉  琪
附錄論罪法條：
刑法第二百七十一條第一、二項：殺人者，處死刑、無期徒刑或十年以上有期徒刑。
                              前項之未遂犯罰之。


司法院資訊處製作；財團法人民間司法改革基金會備份。
